【裁判字號】    97,訴,615
【裁判日期】    971125
【裁判案由】    重傷害
【裁判全文】
臺灣臺北地方法院刑事判決               97年度訴字第615號
公  訴  人  臺灣臺北地方法院檢察署檢察官
被      告  甲○○
                    樓
選任辯護人  張仁興律師
上列被告因重傷害案件，經檢察官提起公訴（97年度調偵字第151號）
，本院判決如下：
    主  文
甲○○傷害人之身體，致重傷，處有期徒刑參年捌月。
    犯罪事實
一、甲○○於民國96年9月12日下午10時許，與丙○○同在臺北
    市中山區○○○路381號地下1樓之「快樂谷」舞廳內飲酒，
    席間因丙○○不滿甲○○當日稍早並未受其邀請，即自行同
    往其他舞廳同樂並召來數位坐檯小姐，而不停數落甲○○，
    致甲○○心生不滿，竟基於傷害人之身體之犯意，且甲○○
    雖無意重傷害丙○○，惟於客觀上應能預見眼部為人體脆弱
    之要害，如對人之眼部加以重擊，極可能造成重大不治或難
    治之重傷害，手持酒杯1只接續猛力揮擊丙○○之左眼，當
    場造成丙○○受有左眼眼球破裂併上下淚管斷裂及上下眼皮
    裂傷等傷害。嗣經緊急送往馬偕紀念醫院急診並接受左眼眼
    球、淚管修補及眼皮縫合手術後，仍因外傷性眼球破裂，導
    致眼球萎縮無光感，無法治療，功能無法恢復，而致生毀敗
    丙○○左眼視能之重傷害。
二、案經丙○○訴由臺北市政府警察局中山分局報告臺灣臺北地
    方法院檢察署檢察官偵查起訴。
    理  由
壹、程序方面
    被告及辯護人對於公訴人所提之證據資料及以下本院作為判
    斷依據之各項證據資料，均同意或不爭執其證據能力，本院
    審酌該等言詞供述及書面作成時之情況認為適當，均無不宜
    作為證據之情事，依刑事訴訟法第159條之5規定，均得作為
    證據。
貳、實體方面
一、訊據被告固坦承於96年9月12日下午10時，在快樂谷舞廳與
    告訴人發生爭執，並以酒杯擊打告訴人致其受有上揭重傷害
    之結果等情，惟矢口否認有何傷害致重傷犯行，辯稱：當時
    是告訴人衝過來繞到伊後面作勢要打伊，伊要擋，忘記手上
    有酒杯，右手順手往左後方一揮，所以才打到告訴人使他受
    傷，並不是故意的，應是過失致重傷，且伊行為是對於告訴
    人突如其來擬欲攻擊之侵害，出於防衛自己之行為，應屬刑
    法第23條之正當防衛，而且當時喝酒的杯子是外面一般矮的
    喝酒、喝果汁的玻璃杯而已云云，經查：
（一）上揭犯罪事實業據證人即告訴人丙○○於本院審理中到庭
      具結證稱：當天下午伊有請幾個朋友去跳坐檯的，並未邀
      請被告，但被告還是自行前往且在現場點了一大堆小姐，
      伊與朋友小王都不太高興，晚上九點多又在快樂谷舞廳遇
      到被告，伊就跟被告說伊請客結果小姐都是被告在點，跟
      被告說不要這樣子，被告也沒有道歉，還一副不以為然的
      樣子，伊很不高興且酒也喝多了，便一直在數落被告，伊
      與被告起初坐對面，後來被告坐在伊右側隔一個人的位置
      ，因為伊當時一直針對被告在講話，所以沒注意中間那個
      人是誰及其性別等語（見本院卷第39至40頁），及證人乙
      ○○於警詢時證稱：當天是因為甲○○與丙○○都已經有
      喝酒，雙方言語有點口角，而當時因為看到他們有口角，
      在場的朋友都有勸他們不要吵等語（96年偵字第22970號
      卷第19頁），核與被告於偵查中陳稱：證人丙○○坐在伊
      旁邊等語（96年偵字第22970號卷第51頁），及本院審理
      中陳稱：伊都是坐在現場示意圖中證人所畫圈2的位置（
      見本院卷第26頁），中間有隔人，但不知道是隔幾個人，
      那天證人丙○○的確一直跟伊說點小姐的事情，證人丙○
      ○在跟伊吵等語相符（本院卷第41頁），足認被告與證人
      丙○○發生衝突攻擊事件之前，兩人確實已同側而坐，且
      其二人於衝突之前，因早先被告點小姐之事，使雙方一直
      處於言語齟齬之狀態，而對話狀態下的兩人應會彼此注視
      對方，同時也能知悉對方之各種身體動作，且被告在本院
      審理中亦陳述：伊回頭看到證人丙○○繞到伊後面，手伸
      出來要打伊的樣子，所以伊就用手過去回他的手等語，（
      本院卷第41頁）可知被告在出手攻擊證人丙○○之前，確
      實係有看到證人之所在，始出手攻擊；又被告既陳稱：證
      人丙○○衝過來，伊要擋，忘記手上有酒杯，才會用手回
      過去打傷證人丙○○等語（本院卷第15頁反面、第41頁）
      ，且證人丙○○於本院及乙○○於警詢中亦皆未證述被告
      係以朝證人丙○○丟擲酒杯之方式而將其砸傷，是被告係
      持酒杯揮擊證人丙○○，而非以丟擲之方式將之砸傷等情
      ，應堪認定，況證人丙○○證稱：伊眼睛上方有兩個傷口
      ，總共縫了29針等語，並有96年10月1日所攝證人丙○○
      受傷情形之照片4張附卷可參，雖拍攝時間已離事發之日
      有十來日之久，惟證人丙○○眼睛上方之2處傷口仍清楚
      可見，且證人丙○○上下眼皮均因裂傷而接受縫合手術，
      亦有馬偕紀念醫院（臺北院區）乙種診斷證明書附卷可憑
      ，由證人丙○○左眼部外表所受傷害之分布位置觀之，堪
      認被告應係以酒杯接續揮擊證人丙○○之左眼部，而非以
      一丟擲酒杯行為而一次擊傷之。綜上，應認被告主觀上係
      出於傷害之故意而為上揭犯行。被告辯稱係過失傷害云云
      ，不足採信。
（二）證人丙○○於96年9月12日下午9時40分許，送往馬偕紀念
      醫院臺北院區急救，因左眼眼球破裂併上下淚管斷裂及上
      下眼皮裂傷等傷害，而接受左眼眼球、淚管修補及眼皮縫
      合手術，嗣仍因外傷性眼球破裂，導致眼球萎縮無光感，
      無法治療，功能無法恢復，此有馬偕紀念醫院（臺北院區
      ）乙種診斷書1紙、馬偕紀念醫院96年12月26日馬院醫眼
      字第0960004261號函及檢附之病歷影本37紙在卷可按，被
      告所施加之強暴行為與被害人所受傷害之結果間，有相當
      因果關係。
（三）辯護人雖為被告辯護稱：從案發時間、被告及證人丙○○
      二人均具相當酒意之精神狀態及二人非正面衝突等情狀觀
      之，被告對於造成傷害是無法預知等語，惟查證人丙○○
      於本院審理中證稱：當時所使用的杯子是喝啤酒的圓形杯
      子，大約250至300CC，玻璃的厚度蠻厚的等語，參諸證人
      丙○○所受左眼眼球破裂致眼球萎縮無法感光之傷害，被
      告當時持以揮擊證人丙○○之酒杯應確屬厚實之玻璃酒杯
      ，而被告為成年人，於審理期間應答正常，對於案發經過
      記憶清楚，智能及對於外界事務之認知能力並無欠缺或障
      礙，對於人之眼部係極為脆弱之要害，一旦受到外力重擊
      ，極可能造成重大不治或難治之傷害，本應有所認識，其
      以厚實之玻璃酒杯揮擊證人丙○○，導致證人丙○○之左
      眼因重擊而受有上開重傷害之結果，應為具有通常知識經
      驗之被告所能預見，又為被告行為時應注意防免且能避免
      發生，縱行為時對於重傷害結果尚無預見或認識，仍屬有
      過失，依刑法第17條「因犯罪致發生一定之結果，而有加
      重其刑之規定者，如行為人不能預見其發生時，不適用之
      」規定之反面解釋，對上開傷害行為所致生之重傷害結果
      ，應負其責。是辯護人上開辯護，亦不可採。
（四）按所謂「正當防衛」，乃指針對現在進行中之不法侵害或
      攻擊行為所為之必要防衛；而所謂「防衛過當」，指在正
      當防衛情狀下，所實行之正當防衛行為，客觀上顯已逾越
      行使正當防衛權所必要之程度而言。易言之，無論「正當
      防衛」或「防衛過當」，均須以存在「現時不法侵害」為
      要件；當現時不法侵害存在時，若行為人所實施之正當防
      衛行為主觀上出於防衛意思且客觀上係屬必要，則構成「
      正當防衛」而得阻卻違法；若當現時不法侵害存在時，行
      為人實施之正常防衛行為主觀上雖出於防衛意思，但客觀
      上逾越必要之程度，始構成「防衛過當」而得減輕或免除
      其刑。被告雖辯稱：伊回頭看到證人丙○○繞到伊後面，
      伸出手作勢要打伊的樣子，伊要擋且忘記手上有酒杯，用
      手過去回證人丙○○的手，酒杯就碰到證人丙○○的眼睛
      ，應屬正當防衛，縱認防衛過當，亦應依法減輕其刑云云
      ，惟查證人丙○○於本院證稱：不記得當時有無伸手去拉
      扯被告，也沒印象有與被告打架等語（見本院卷第40至41
      頁），被告復無法提出證據證明告訴人有何不法侵害之實
      施，難認客觀上確有現在不法之侵害存在，且證人丙○○
      所受傷害係由被告持酒杯接續揮擊所致，已如前述，由被
      告接續揮擊證人丙○○左眼之行為，可知被告主觀上並非
      出於防衛之意思而揮擊證人丙○○，故被告於此自無主張
      正當防衛之餘地。又防衛過當，更須以有防衛權存在為前
      提（最高法院91年度臺上字第2614號判決意旨參照），被
      告既不得主張正當防衛，自無防衛過當可言。是被告上開
      辯稱應構成正當防衛或防衛過當云云，尚不足採。
二、核被告所為，係犯刑法第277條第2項後段之傷害致重傷罪。
    被告基於同一傷害之犯意，於同一時、地以酒杯接續猛力揮
    擊告訴人之左眼，係以一行為侵害同一法益，為接續犯。審
    酌被告之犯罪動機、手段，與告訴人之關係，告訴人所受上
    開左眼部傷害，因外傷性眼球破裂，導致眼球萎縮無光感，
    無法治療，功能無法恢復，及被告犯後態度、迄今無法與被
    害人達成民事和解等一切情狀，爰量處如主文所示之刑，以
    資懲儆。
據上論斷，應依刑事訴訟法第299條第1項前段，刑法第277條第2
項後段，判決如主文。
本案經檢察官江貞諭到庭執行職務
中    華    民    國    97    年    11    月    25    日
                  刑事第八庭  審判長法  官  陳德民
                                    法  官  詹慶堂
                                    法  官  楊蕙芬
以上正本證明與原本無異。
如不服本判決，應於判決送達後10日內，向本院提出上訴狀。
                                書記官  馬正道
中    華    民    國    97    年    11    月    25    日
附錄法條：
中華民國刑法第277條
（普通傷害罪）
傷害人之身體或健康者，處 3 年以下有期徒刑、拘役或 1 千元
以下罰金。
犯前項之罪因而致人於死者，處無期徒刑或 7 年以上有期徒刑；
致重傷者，處3年以上10年以下有期徒刑。


司法院資訊處製作；財團法人民間司法改革基金會備份。
